【裁判字號】    90,自,29
【裁判日期】    900619
【裁判案由】    詐欺
【裁判全文】
臺灣嘉義地方法院刑事判決                              九十年度自字第二九號
    自  訴  人  乙○○
    被      告  甲○○
    選任辯護人  吳秋永
右列被告等因詐欺等案件，經自訴人提起自訴，本院判決如左：
    主  文
甲○○無罪。
    理  由
一、自訴意旨略以：被告甲○○於民國八十六年十一月廿八日，以名下ＯＮ－四二六
    二號自小客車至自訴人所經營之當舖典當，經自訴人核對身分證及行車執照後，
    同意典當借款新台幣（下同）十五萬元，嗣甲○○以該車係生財工具為由要求開
    車回家工作，自訴人誤信其言，乃同意其請，僅扣留該車之行車執照正本；詎料
    甲○○得手後不再繼續向自訴人繳利息且逃逸無蹤，嗣經自訴人查知被告竟向監
    理所謊報汽車執照及汽車新領牌照登記書遺失，申請補發行照及汽車領牌照登記
    書，並將其車牌號碼改為Ｙ６－三八五○號，向另家當舖當借款，自訴人始知受
    騙。因認被告甲○○涉有刑法第三百三十九條第一項詐欺取財罪、第二百十四條
    使公務員登載不實罪云云。
二、按犯罪事實應依證據認定之，無證據不得推定其犯罪事實。又不能證明被告犯罪
    者，應諭知無罪之判決，刑事訴訟法第一百五十四條、第三百零一條第一項分別
    定有明文。又事實之認定，應憑證據，如未能發現相當證據，或證據不足以證明
    ，自不能以推測或擬制之方法，為裁判基礎；且認定事實所憑之證據，其為訴訟
    上證明，須達於通常一般人均不致有懷疑，而得確信其為事實之程度者，始得據
    為有罪之認定，倘其證明尚未達到此一程度而有合理之懷疑存在時，尚難為有罪
    之認定基礎。又按告訴人之告訴（自訴人亦同），係以使被告受刑事訴追為目的
    ，是其陳述是否與事實相符，仍應調查其他證據以資審認；且認定不利之事實，
    須依積極證據，苟積極證據不足為不利於被告事實之認定時，即應為有利於被告
    之認定，更不必有何有利之證據，最高法院三十年上字第八一六號、五十二年台
    上字第一三○○號、四十年台上字第八六號、七十六年台上字第四九八六號判例
    著有明文可資參照。至於民事債務當事人間，若有未依債務本旨履行給付之情形
    ，在一般社會經驗而言，原因非一，其因不可歸責之事由無法給付，或因合法得
    對抗他造主張抗辯而拒絕給付，甚至債之關係成立後，始行惡意延遲給付，皆有
    可能，非必出於自始無意給付之詐欺犯罪一端。又刑事被告依法不負自證無罪之
    義務，故在別無積極證據之情形下，自難違反刑事訴訟法第一百五十四條之規定
    ，以被告單純債務不履行之狀態，推定被告自始即有不法所有之意圖而施用詐術
    。
三、訊據被告甲○○固坦承有於右揭時、地以ＯＮ－四二六二號向自訴人經營之當舖
    當取得十五萬元，並將行車執照交予自訴人、原車牌號碼ＯＮ－四二六二號嗣變
    更為Ｙ６－三八五○號等情不諱，惟堅決否認涉有上開犯行，辯稱：當時有約定
    免留車、利息月息九分、月付一萬三千五百元、繳了很多次，又因汽車忘記定期
    檢驗致車牌被註銷，才重辦Ｙ６－三八五○號牌照等語；經查：
  (一)自訴人雖提出ＯＮ－四二六二號汽車行車執照、汽車新領牌照登書、本票二紙（
    各為十萬元及五萬元）為據，然此僅足證明被告於典當汽車後，有事後債務不履
    行之情事，無從據此認定被告有何詐術之施行。
  (二)自訴人於本院審理時陳稱：平常當舖即有免留車廣告，因被告車子無貸款亦無欠
    稅，故有告訴被告免留車等語（審判卷第八十頁第一行起），復有當票二紙、該
    當舖廣告照片五幀在卷可參（審判卷第九三頁、第七○、七一頁），是被告於典
    當汽車之時，自訴人即允諾免留車而由被告取回汽車一情，足堪認定，自訴人認
    被告詐稱須以此車為求財工具而要求免留車云云，自難認係詐術之實施。
  (三)再查，被告於八十六年十一月廿八日、八十七年二月二日先後向自訴人因典當借
    得十萬元、五萬元一情，並約定利息一期一月、月息九分，一次繳一萬三千五百
    元等情，業經自訴人、被告一致陳述無誤（審判卷第十八頁），復有前開當票二
    紙、本票二紙可參（審判卷第九三頁、第六頁），被告如非於八十六年十一月廿
    八日借款後正常繳息，自訴人豈會再於八十七年二月二日再度借款予被告？又自
    訴人初於本院調查時陳述：「（問：被告繳了幾期？）答：不清楚，下次再補呈
    明細（審判卷第十八頁）等語，嗣於本院審理時改稱：均未繳息（審卷第八一頁
    ）云云，前後互有不一致情形，況被告開設當舖為業，豈無記載繳息明細之理？
    是自訴人陳述被告未繳息等情，尚難認係具真實性，再參以被告於八十九年四月
    廿五日曾償還一萬八千元充作利息，業經自訴人陳有在卷（審判卷第卅八頁），
    足見被告有給付利息之情形，自不得以被告未繼續償還、餘額未清，即認定被告
    於典當之初即有詐欺之犯意。
  (四)末查，被告於八十九年一月廿八日將系爭車輛車牌自ＯＮ－四二六二號，更換重
    領車牌為Ｙ６－三八五○號，係因被告未依道路交通安全規則第四十四條第一項
    後段規定，未於指定期日即八十七年十月一日前後一個月內持行車執照及新領牌
    照登記書向公路監理機關申請檢驗，經交通部公路局嘉義監理所於八十八年七月
    廿二日開立舉發交通管理事件通知單，被告又未辦理檢驗，故於八十八年十月廿
    日裁決註銷牌照，被告於八十九年一月廿四日繳回牌照，此有交通部公路局嘉義
    區監理所九十年五月三日（九十）嘉監一字第九○○六一○一號函、九十年五月
    廿三日（九十）嘉監一字第九○○七二三○號函（審判卷第廿五、五五頁）、舉
    發違反道路交通管理事件通知單、裁決書、汽車各項異動登記書各一份（審判卷
    第廿六至廿八頁）在卷可參；故被告係因牌照遭逾期遭註銷、而非以「謊報遺失
    」為手段而重新申請，其申請依據之事實「逾期遭註銷」並非虛構不實，自難認
    有使監理機關之公務員登載不實之犯行。
  (五)綜上，被告所辯尚非無據，自訴人既無另舉證證明被告有何詐欺之情事，且本院
    復查無證據證明被告向自訴人典當之初，有自始不付款之詐欺犯意及施用詐術之
    行為、且亦無其它足認有使公務員登載不實情事，揆諸前揭說明，自不得僅以被
    告事後欠款未還之債務不履行、重新申領牌照之事實，而推定其有自訴人所指之
    詐欺、使公務員登載不實犯行，本件被告犯罪即屬不能證明，應為無罪之諭知。
據上論斷，應依刑事訴訟法第三百四十三條、第三百零一條第一項，判決如主文。
中      華      民      國    九十      年      六      月     十九     日
                                      臺灣嘉義地方法院刑事第三庭
                                          法  官  蔡  廷  宜
右正本證明與原本無異。
如不服本判決，應於判決送達後十日內，向本院提出上訴狀。
中      華      民      國    九十      年      六      月     十九     日
                                          書記官  尹  玉  琪


司法院資訊處製作；財團法人民間司法改革基金會備份。
